臺灣高等法院臺南分院刑事判決　　　　　九十年度上訴字第一六一七號　Ａ
　　　上　訴　人
　　　即　被　告　甲　○　○
　　　指定辯護人　本院公設辯護人　戊　○　○
右上訴人因強盜等案件，不服臺灣臺南地方法院九十年度訴字第一０四九號中華民國
九十年十月二十五日第一審判決（起訴案號：臺灣臺南地方法院檢察署九十年度偵字
第九二九七號），提起上訴，本院判決如左：
      主      文
原判決撤銷。
甲○○意圖為自己不法之所有，攜帶兇器毀越門扇於夜間侵入住宅竊盜，因脫免逮捕
而當場施以強暴，處有期徒刑陸年。
扣案鐵橇壹支沒收。
      事      實
一、甲○○有多次竊盜犯行，最後一次於八十五年間因竊盜案件，經本院判處有期徒
    刑三年確定，甫於九十年六月十九日假釋出獄，現仍在假釋中，仍不知悔改。其
    因缺錢花用，遂與丙○○共同基於意圖為自己不法所有之犯意聯絡，於九十年八
    月十四日晚上八時三十分許，騎乘甲○○之弟吳俊廷所有車號ＮＭＷ－六二三號
    機車，至台南市○○街一０三巷二三弄八號乙○○住處前，並推由丙○○騎乘機
    車擔任把風及接應工作，甲○○則持丙○○所有客觀上具有危險性堪為兇器之鐵
    橇一支破壞該宅大門後，侵入該宅內竊取乙○○所有如附表所示之物，得手後正
    欲離去時，適乙○○返家發現住處遭竊而報警追捕甲○○，丙○○則趁隙逃逸，
    詎甲○○竟為脫免逮捕，而與台南市警察局第五分局實踐派出所警員郭昭男、郎
    國定二人發生扭打，並趁警員郭昭男將其反手押起時，趁隙欲取郭昭男腰間配槍
    ，經該二警適時防制後，甲○○又於警員郎國定欲彎身將其拉上車時，以腳踢郎
    國定，而施強暴行為，嗣經該二警與在場民眾丁○○合力下始將之制伏，並扣得
    鐵橇一支及如附表所示之物。
二、案經臺南市警察局第五分局報請臺灣台南地方法院檢察署檢察官偵查起訴。
      理      由
一、訊據上訴人即被告甲○○固坦承於前揭時間，與丙○○共同騎乘上開機車至被害
    人乙○○住處外，並由丙○○在外擔任把風及接應工作，伊則持鐵橇侵入乙○○
    住宅內竊取財物等情，然矢口否認有破壞上開住宅門鎖及為脫免逮捕而施強暴之
    犯行，辯稱：住宅大門並未上鎖，故伊並未破壞大門，而係直接推門進去，另伊
    係因警員持槍抵住伊頭部，伊害怕於準備用手撥開槍枝之際，即為警員所壓制住
    ，伊無踢打警員之意云云。
二、經查：
  (一)被告與丙○○共同騎乘上開機車至被害人乙○○住處外，並由丙○○在外擔任把
    風及接應工作，伊則持鐵橇侵入乙○○住宅內竊取財物等情，業據被告於本院審
    理時供承不諱，核與丙○○於本院調查時供述之情節相符（詳本院九十一年一月
    二十三日訊問筆錄），並經被害人乙○○指證明確，且有贓物清冊及贓物認領保
    管單各一份在警卷可稽。至被告竊取之財物為何，查被告於本院調查時供稱：伊
    不知是否有竊取男錶，然其他財物則為伊所竊無訛等語（詳本院九十年十二月十
    九日訊問筆錄），又被告係為警當場追捕查獲如附表所示財物，而被害人亦係自
    被告為警逮捕現場附近，發現被竊如附表所示財物一節，已據證人即追捕被告之
    警員郎國定、被害人乙○○供明在卷，復參以被害人乙○○於原審調查時證稱：
    被竊如附表所示男錶係放在手錶收藏盒內，並不容易打開，其餘女錶係放在珠寶
    盒內，被告可能只看見珠寶盒，未見收藏盒之情（詳原審卷第四二頁）。綜上各
    情以觀，堪認被告或因行竊後急於逃逸、或因未見收藏盒內藏有男錶、或係避重
    就輕，始供稱不知是否竊取男錶，此外，被告復不否認附表所示財物為伊遭警追
    捕後於現場所扣得之物，足認被告竊得之財物包括男錶無疑。另被告又辯稱並未
    持鐵橇破壞大門云云。然查，乙○○上開住宅大門業已上鎖，且該大門有被翹開
    痕跡，已據被害人乙○○供明在卷，被告復坦承確有持鐵撬一支入內行竊乙情。
    足證被告確有於上開時地，持上開鐵撬破壞乙○○住宅大門後，侵入上開住宅竊
    取如附表所示財物之事實，被告前揭辯詞，顯係事後圖卸之詞，不足採信。
  (二)另被告為警逮捕之際，有趁隙欲取警員郭昭男腰間配槍，及腳踢警員郎國定等情
    ，業據證人即追捕被告之警員郭昭男於原審調查時指證：伊等追到被告後將之撲
    倒在地，伊將被告拉起，站在被告身後用手圈住被告上臂，被告一手有包紮，便
    用另一手欲從槍套取伊配槍，伊用手掌扣住，將被告摔倒在地，被告一直掙扎，
    有一民眾上前幫忙，被告掙扎後翻身用腳踢到郎國定，被告當時有叫伊等不要抓
    他，沒說要開槍，可是一直反抗，伊當時手部也有受傷等語；及證人郎國定於原
    審調查時證稱：伊將被告壓制在地，被告用腳踢伊，當時尚有一民眾上前幫忙，
    被告當時有反抗，並將贓物抱在胸前，伊等將之壓制後，才掉落在地等語（詳原
    審卷第七九頁、八十頁），又佐以被告自承：因警員持槍抵住伊頭部，伊怕槍枝
    走火，伸手將槍移走，且因警員先打伊，伊因痛不小心才踢到警員等語（詳偵卷
    第七頁正面、原審卷第六一頁、第八二頁、本院九十年十二月十九日訊筆問錄）
    。足證被告為警逮捕之際，確有當場施以掙脫抗拒、腳踢員警、企圖取槍等強暴
    行為。按被告現犯竊行為警發現後，猶欲逃逸追捕，且為警捕獲後，仍不束手就
    擒，反強力抗拒，企圖搶槍，腳踢警員，其顯有為脫免逮捕，而施上開強暴行為
    甚明。被告所辯上語，無非事後卸責之詞，亦不足採。
  (三)按告訴人、證人之陳述有部分前後不符，或相互間有所歧異時，究竟何者為可採
    ，法院仍得本其自由心證予以斟酌，非謂一有不符或矛盾，即應認其全部均為不
    可採信；尤其關於行為動機、手段及結果等之細節方面，告訴人之指陳，難免故
    予誇大，證人之證言，有時亦有予渲染之可能；然其基本事實之陳述，若果與真
    實性無礙時，則仍非不得予以採信，最高法院著有七十四年台上字第一五九九號
    判例可資參照。被告雖辯稱證人郭昭男、郎定國於警訊及原審所為之供述前後不
    一，顯難為其不利之認定云云。查證人郭昭男、郎國定雖於警卷報告書載稱：「
    ．．．被害人乙○○從後追呼並指明竊嫌甲○○，職等便立即追捕至實踐街一０
    三巷二十五弄口將竊嫌甲○○撲倒在地．．．竊嫌甲○○轉身右手從職郭昭男槍
    套抽出警用配槍，並大叫（不要抓我，否則我要開槍等語）．．．。」等語，嗣
    於原審調查時二人均改稱：被告僅係企圖從槍套拔槍，且未說不要抓我，否則要
    開槍等語（詳原審卷第七九頁、八十頁），雖可見其二人就被告是否已奪槍並恐
    稱欲開槍一節，前後供述有不一之情。然查本件被告行竊逃逸為警追捕之際，並
    未束手就擒，且除證人郭昭男、郎國定追捕被告外，證人丁○○復幫忙郭昭男、
    郎國定二人共同壓制、逮捕被告乙情，為被告所不否認，並互核證人郭昭男、郎
    國定二人於警卷報告書及上開於原審調查時之供述，足證證人郭昭男、郎國定二
    人就如何追捕被告、被告如何反抗並施強暴行為等基本事實之陳述，於犯罪事實
    之真實性無礙，依前揭例意旨，自得以證人郭昭男、郎國定此部分之證詞，為被
    告罪刑認定之依據。
  (四)公設辯護人辯護意旨雖謂：刑法第三百二十九條準強盜罪所謂當場施以強暴之行
    為，應以至使不能抗拒為構成要件，本件被告行為當時，縱使存在些許暴力行為
    ，然程度極輕，客觀上自不足致令郭昭男、郎國定達不能抗拒之程度，被告所涉
    犯行實與準強盜罪之構成要件有別云云。惟按刑法第三百二十九條準強盜罪所稱
    之「強暴」，只須行為人實施強暴行為，並不以使人不能抗拒為必要，最高法院
    著有七十九年度台上字第五００號、八十六年度台上字第三六０三號判決可資參
    照。查本件被告於行竊盜得手逃逸時，為脫免逮捕，於員警捕獲後，仍不束手就
    擒，反強力抗拒與員警扭打，企圖搶槍，腳踢警員，而施強暴行為，依前揭說明
    ，被告所為核與準強罪之「強暴」要件相符，殆無疑義，前開辯護意旨，容有未
    洽。另被告雖聲請再傳喚證人郭昭男、郎國定、丁○○到庭對質，然查證人郭昭
    男、郎國定已於原審證述甚詳，證人丁○○於本院調查時已證稱：案發時光線很
    暗，未見被告拔槍，未注意到被告是否打員警等語甚明（詳本院九十一年二月六
    日訊問筆錄），本院認已均無再予傳訊對質之必要，附此敘明。
  (五)綜上所述，被告上開所辯顯係事後圖卸飾詞，不足採信。本件事證明確，被告犯
    行洵堪認定。
三、按行為後法律有變更者，適用裁判時之法律。但裁判前之法律有利於行為人者，
    適用最有利於行為人之法律，刑法第二條第一項定有明文。查刑法第三百三十條
    已於九十一年一月三十日經總統公布修正，並於九十年二月一日生效，依修正後
    刑法第三百三十條第一項規定「犯強盜罪而有第三百二十一條第一項各款情形之
    一者，處七年以上有期徒刑」，與修正前同法第三百三十條第一項規定「犯強盜
    罪而有第三百二十一條第一項各款情形之一者，處五年以上十二年年以下有期徒
    刑」比較，自以修正前刑法第三百三十條第一項規定為最有利於行為人之法律，
    自應適用該項之規定。查鐵橇依社會一般觀念，用之攻擊他人，足以使人生命身
    體安全發生危險之虞，自屬兇器。被告竊盜，為脫免逮捕，而當場施以強暴，且
    有刑法第三百二十一條第一項第一款夜間侵入住宅、第二款毀越門扇、第三款攜
    帶鐵撬兇器之情形，核其所為係犯同法第三百三十條第一項之加重強盜罪。被告
    與丙○○就上開加重竊盜犯行，雖有犯意聯絡，行為分擔，然丙○○於被告為警
    追捕時早已逃逸，僅被告為脫免逮捕，單獨對員警當場施以強暴，則被告所犯之
    加重強盜罪，與丙○○顯無犯意之聯絡，故不論以共同正犯（參照最高法院七十
    八年度台上字第四四二七號意旨），附此敘明。
四、原審予被告甲○○論罪科刑，固非無見，惟查(一)刑法第三百三十條第一項已於九
    十一年一月三十日修正公布，並於同年二月一日生效施行，已如前述，原審未及
    審酌，即有未合。(二)原判決於主文欄諭知被告因脫免逮捕，而當場施以強暴「脅
    迫」，然於犯罪事實欄及理由欄，均未論及被告有何當場施「脅迫」之情，尚有
    未洽。(三)被告持以行竊之鐵橇一支，為共犯丙○○所有，已據丙○○及被告供承
    在卷，且係供犯本罪所用之物，原判決疏未併予宣告沒收，亦有未洽。被告上訴
    意旨，猶執陳詞，否認有何準強盜犯行，雖無理由，然原判決既有可議，自應由
    本院撤銷改判，以期適法。爰審酌被告有多起竊盜前科（有台灣高等法院被告全
    國前案紀錄表在卷可稽）、犯罪之動機，夜間持鐵橇破壞大門侵入住宅之犯罪手
    段、犯罪所生之危害、犯罪所得之財物、犯後狡飾部分犯行之態度等一切情狀，
    量處如主文第二項所示之刑，以資懲儆。扣案鐵撬一支為共犯丙○○所有，且係
    供被告與丙○○共同犯罪所用之物，應依刑法第三十八條第一項第二款規定，併
    予宣告沒收。
據上論斷，應依刑事訴訟法第三百六十九條第一項前段、第三百六十四條、第二百九
十九條第一項前段，修正前刑法第三百三十條第一項，第三百二十九條、刑法第二條
第一項但書、第三十八條第一項第二款，判決如主文。
本案經檢察官廖椿堅到庭執行職務。
中    華    民    國      九十一      年      三      月        五      日
                                  臺灣高等法院臺南分院刑事第一庭
                                      審判長法官  茆    臺    雲
                                            法官  董    武    全
                                            法官  李    文    福
右正本證明與原本無異。
如不服本判決，應於判決送達後十日內向本院提出上訴狀，其未敘述理由者並應於提
出上訴狀後十日內向本院補提理由書（應附繕本)。
                                      法院書記官  李    良    倩
中    華    民    國      九十一      年      三      月        六      日
附錄法條：
條正前刑法第三百三十條第一項：
犯強盜罪而有第三百二十一條第一項各款情形之一者，處五年以上十二年以下有期徒
刑。
刑法第三百二十一條第一項第一款、第二款、第三款
犯竊盜罪而有左列情形之一者，處六月以上五年以下有期徒刑：
  一、於夜間侵入住宅或有人居住之建築物、船艦，或隱匿其內而犯之者。
  二、毀越門扇、牆垣或其他安全設備而犯之者。
  三、攜帶兇器而犯之者。
  四、結夥三人以上而犯之者。
  五、乘火災、水災或其他災害之際而犯之者。
  六、在車站或埠頭而犯之者。
刑法第三百二十九條
竊盜或搶奪，因防護贓物、脫免逮捕或湮滅罪證，而當場施以強暴脅迫者，以強盜論
。
附表：
┌───────┬──┬──┬────────┬───┬─────┐
│物  品  名  稱│單位│數量│價值（新台幣）  │所有人│備      考│
├───────┼──┼──┼────────┼───┼─────┤
│勞力士男錶    │ 只 │ １ │壹拾萬元整      │乙○○│          │
├───────┼──┼──┼────────┼───┼─────┤
│勞力士女錶    │ 只 │ １ │壹拾萬元整      │乙○○│          │
├───────┼──┼──┼────────┼───┼─────┤
│ＡＰ男錶      │ 只 │ １ │壹拾伍萬元整    │乙○○│          │
├───────┼──┼──┼────────┼───┼─────┤
│百年靈男錶    │ 只 │ １ │壹拾貳萬元整    │乙○○│          │
├───────┼──┼──┼────────┼───┼─────┤
│浪琴男錶      │ 只 │ １ │貳萬伍仟元整    │乙○○│          │
├───────┼──┼──┼────────┼───┼─────┤
│OMEGA 男錶    │ 只 │ １ │萬元整        │乙○○│          │
├───────┼──┼──┼────────┼───┼─────┤
│夏利豪男錶    │ 只 │ １ │萬伍仟元整    │乙○○│          │
└───────┴──┴──┴────────┴───┴─────┘
┌───────┬──┬──┬────────┬───┬─────┐
│金    鍊      │ 條 │ ４ │萬元整        │乙○○│          │
├───────┼──┼──┼────────┼───┼─────┤
│銀    鍊      │ 條 │ ４ │壹萬伍仟元整    │乙○○│          │
├───────┼──┼──┼────────┼───┼─────┤
│玉    鐲      │ 只 │ ２ │萬元整        │乙○○│          │
├───────┼──┼──┼────────┼───┼─────┤
│銀  手  環    │ 只 │ １ │壹萬貳仟元整    │乙○○│          │
├───────┼──┼──┼────────┼───┼─────┤
│金  手  環    │ 只 │ １ │壹仟伍佰元整    │乙○○│          │
├───────┼──┼──┼────────┼───┼─────┤
│玉  戒  指    │ 只 │ ２ │貳仟元整        │乙○○│          │
├───────┼──┼──┼────────┼───┼─────┤
│金  戒  指    │ 只 │ ２ │仟元整        │乙○○│          │
├───────┼──┼──┼────────┼───┼─────┤
│鑽  戒（30分）│ 只 │ ２ │貳萬元整        │乙○○│          │
├───────┼──┼──┼────────┼───┼─────┤
│珍  珠  戒  指│ 只 │ １ │仟元整        │乙○○│          │
└───────┴──┴──┴────────┴───┴─────┘
┌───────┬──┬──┬────────┬───┬─────┐
│玉    珠      │ 只 │ １ │零              │乙○○│          │
├───────┼──┼──┼────────┼───┼─────┤
│金  元  寶    │ 只 │ １ │仟元整        │乙○○│          │
├───────┼──┼──┼────────┼───┼─────┤
│美  24元 鈔   │    │    │柒佰貳拾元      │乙○○│          │
├───────┼──┼──┼────────┼───┼─────┤
│港 1040元 幣  │    │    │肆仟肆佰柒拾貳元│乙○○│          │
├───────┼──┼──┼────────┼───┼─────┤
│人民幣14．2 元│    │    │肆拾貳元        │乙○○│          │
├───────┴──┴──┴────────┴───┴─────┤
│總價值共陸拾捌萬肆仟柒佰拾肆元整                              │
└────────────────────────────────┘
